臺灣士林地方法院刑事判決　　　　　　　 93年度易字第253號
公　訴　人　臺灣士林地方法院檢察署檢察官
被　　　告　甲○○
　　　　　　　　　　3樓
選任辯護人　楊延壽律師
上列被告因恐嚇案件，經檢察官提起公訴（92年度偵字第5317號）
，本院判決如下：
    主  文
甲○○無罪。
    理  由
一、公訴意旨略以：被告甲○○於民國92年2 月24日前某日，在
    不詳地點，製作內容為「湯姆老闆：本人最近欠缺跑路費、
    來內湖也要貢獻拜拜碼頭、限你7 日內備現金30萬，與我聯
    絡，言明交錢地點，否則我就讓你火燒阿房宮，痛不欲生。
    如報警我就讓你吃硫酸。」等加害他人生命、身體、財產之
    事，並利用郵遞方式於92年2 月24日上午10時許寄送至台北
    市○○區○○路一段579 號「湯姆牙科」之信箱中，致湯姆
    牙科診所醫生與其妻均心生畏怖而向台北市政府警察局內湖
    局西湖派出所報案，嗣經警方於信紙上採得被告指紋2 枚，
    始循線查悉上情，因認被告涉有刑法第305 條之恐嚇罪嫌等
    語。
二、按犯罪事實應依證據認定之，無證據不得認定犯罪事實，又
    不能證明被告犯罪者，應諭知無罪之判決，刑事訴訟法第
    154 條第2 項、第301 條第1 項分別定有明文。又認定不利
    於被告之事實，須依積極證據，苟積極證據不足為不利於被
    告事實之認定時，即應為有利於被告之認定，更不必有何有
    利之證據；且刑事訴訟法上所謂認定犯罪事實之積極證據，
    係指適合於被告犯罪事實之認定之積極證據而言，雖不以直
    接證據為限，間接證據亦包括在內，然而無論直接或間接證
    據，其為訴訟上之證明，須於通常一般之人均不致有所懷疑
    ，而得確信其為真實之程度者，始得據為有罪之認定，倘其
    證明尚未達到此一程度，而有合理之懷疑存在時，自不能以
    推測或擬制之方法，以為有罪裁判之基礎。
三、公訴人認被告涉有恐嚇犯行，無非係以證人乙○○、王愛蘭
    、汪銘煌之證詞、恐嚇信件（含信封與信紙）、內政部警政
    署刑事警察局鑑定恐嚇信件之信紙上所採得之指紋二枚與被
    告之右拇指指紋相符執為論據。訊據被告堅決否認有恐嚇犯
    行，辯稱：不認識湯姆牙科診所醫生、乙○○、王愛蘭、汪
    銘煌等人；不知恐嚇信件之信紙上為何有其指紋，信紙用紙
    為A4紙張，乃一般常用紙張，其推測可能係其清裡家中用品
    張之丟棄而為他人所利用等語。經查：
（一）設於台北市○○區○○路1 段579 號之「湯姆牙科」於92
      年2 月24日上午10時許收到一封內容為「湯姆老闆：本人
      最近欠缺跑路費、來內湖也要貢獻拜拜碼頭、限你7 日內
      備現金30萬，與我聯絡，言明交錢地點，否則我就讓你火
      燒阿房宮，痛不欲生。如報警我就讓你吃硫酸。」之恐嚇
      信件，致湯姆牙科診所醫生與其妻乙○○均心生畏怖等情
      ，業據證人乙○○於偵查及本院審理時證述明確，並有恐
      嚇信件（含信封與信紙）扣案可稽。
（二）上開恐嚇信件之信紙經送內政部警政署刑事警察局鑑定其
      上之指紋，鑑定結果：「送件可資比對指紋三枚編號1 至
      3 ，經輸入電腦比對結果，其中編號指紋1 、2 依序與本
      局檔存甲○○指紋卡右拇指、右拇指指紋相符；另編號3
      指紋，未發現相符者；餘指紋，因紋線模糊不清或特徵點
      不足，無法比對」，有該局92年3 月24日刑紋字第092003
      9808號鑑驗書一份附卷可參，故可證明被告曾接觸上開恐
      嚇信件之信紙。然被告否認有恐嚇犯行，是本件應審酌者
      在於有無合理的懷疑認為被告未製作此封恐嚇信件。
（三）查上開恐嚇信件之內容有恐嚇取財之意，且於信末留有「
      聯絡電話0000000000王92.02.18. 留」，信封留有「聯絡
      電話0000000000」。然查0000000000電話之使用人為王愛
      蘭，其從事房屋買賣仲介業務，該電話是其業務上使用；
      其並不認識「湯姆牙科」、被告、汪銘煌等人；其亦未寄
      恐嚇信件給「湯姆牙科」等情，業據證人王愛蘭（業經檢
      察官為不起訴處分）於警詢、偵查中供述明確（見偵查卷
      第15-18 、21、22、66-67 頁）；而0000000000電話之使
      用人為汪銘煌，其並不認識王愛蘭、被告，亦未勒索「湯
      姆牙科」等情，亦據證人汪銘煌於偵查中證述明確（見偵
      查卷第39-42）。 另證人乙○○於本院審理時復證稱：其
      於收到本案之恐嚇信件後，並未收到相同恐嚇內容之訊息
      ；派出所警員曾撥打恐嚇信件所留的電話，詢問對方最近
      是否缺跑路費，對方也覺得莫名其妙等語（見本院審判筆
      錄）。故依恐嚇信件上所留的電話，顯然均無法聯絡到被
      告，而難據此證明被告有恐嚇取財之故意，而佐證被告確
      為製作恐嚇信件之人。
（四）另證人乙○○於本院審理時證稱；其不認識被告，其先生
      開設之「湯姆牙科」診所也沒有與人結怨，診所房屋承租
      之過程一切正常等語（見本院審判筆錄）；證人王愛蘭、
      汪銘煌於偵查中亦均陳稱不認識被告，故亦難認被告有恐
      嚇「湯姆牙科」或故意陷害第三人王愛蘭、汪銘煌之動機
      ，而佐證被告確為製作恐嚇信件之人。
（五）復查上開恐嚇信件之信紙送內政部警政署刑事警察局鑑定
      其上之指紋，鑑定結果認除被告指紋外，尚有其他無法比
      對之指紋，有該局鑑驗書附卷可稽。本院將上開恐嚇信件
      復送法務部調查局鑑定，鑑定結果認為：「一、甲1 、甲
      2 類指紋（甲類指紋為信紙上所採得指紋）與乙類（被告
      指紋）『右拇指』指紋相同。二、甲3 、甲4 類指紋及甲
      5 類殘缺掌紋與乙類指、掌紋不同，應係其他人所有，但
      係屬何人所有，因本局並無相關指紋檔案可供比對，故無
      法鑑定。三、恐嚇信封上未發現有清晰可供比對之指紋」
      ，有該局93年6 月24日調科貳字第09300247630 號鑑定通
      知書一紙附卷可參。故除被告曾接觸恐嚇信件之信紙外，
      應該另有第三人曾接觸該信紙。
（六）既然非僅被告一人曾接觸上開恐嚇信紙，則曾接觸該信紙
      之第三人亦有可能為本件恐嚇犯行。參以本件恐嚇信紙為
      一般A4紙張，被告供稱其常使用、清理，或有可能有人利
      用被告曾接觸過之紙張製作上開恐嚇信件。此外，被告辯
      稱不認識湯姆牙科診所醫生醫師、乙○○、王愛蘭、汪銘
      煌等人，核與證人乙○○、王愛蘭、汪銘煌等人所述相符
      ，亦難認其有何動機為此恐嚇犯行。故應認有合理的懷疑
      認為被告非製作上開恐嚇信件之人。
四、綜上所述，公訴人所提之證據仍不足以排除合理之懷疑而能
    證明被告確有製作該封恐嚇信件，此外，復查無其他積極證
    據足資證明被告有何恐嚇犯行，揆諸前開說明，自不能證明
    被告犯罪，應為無罪之諭知。
五、依刑事訴訟法第301 條第1 項，判決如主文。
本案經檢察官張惠菁到庭執行職務
中　　華　　民　　國　　94　　年　　3 　　月　　22　　日
                  刑事第七庭審判長法  官  王梅英
                                  法  官  王沛雷
                                  法  官  劉秉鑫
以上正本證明與原本無異。
如不服本判決，應於判決送達後10日內，向本院提出上訴狀。
                                 書記官  曾恆壽
中　　華　　民　　國　　94　　年　　3 　　月　　22　　日
